【裁判字號】    96,交聲,727
【裁判日期】    970331
【裁判案由】    聲明異議
【裁判全文】
臺灣臺南地方法院刑交通事件裁定       96年度交聲字第727號
移送機關    交通部公路總局嘉義區監理所臺南監理站
受處分人    甲○○
上列受處分人因違反道路交通管理處罰條例案件，對於交通部公
路總局嘉義區監理所臺南監理站民國九十六年八月十三日所為之
裁決處分（處分案號：嘉監南字第裁74-ＺＤＱ００３６５１號
）聲明異議，本院裁定如下：
    主  文
異議駁回。
    理  由
一、原處分意旨略以：受處分人即異議人甲○○（下稱異議人）
    所有車牌號碼５９９１－ＪＦ號自小客車（下稱５９９１－
    ＪＦ號車），於民國九十六年三月二十二日十一時二十八分
    許，經人駕駛行駛於國道一號高速公路並駛進南下新營收費
    站時，未裝設ＥＴＣ電子收費設備而仍由電子收費車道行駛
    通過，有行駛高速公路，於駛進收費站時，未依標誌指示過
    站繳費之違規行為，經國道公路警察局第四警察隊新營分隊
    警員於九十六年五月二十八日以公警局交字第ＺＤＱ００３
    ６５１號舉發違反道路交通管理事件通知單（下稱本件舉發
    通知單）逕行舉發，並經原處分機關即交通部公路總局嘉義
    區監理所臺南監理站（下稱原處分機關）以上揭違規事實明
    確，依道路交通管理處罰條例（下稱處罰條例）第三十三條
    第三項規定，於九十六年八月十三日以嘉監南字第裁７４－
    ＺＤＱ００３６５１號違反道路交通管理事件裁決書裁處異
    議人罰鍰新臺幣（下同）六百元（下稱原處分）。
二、聲明異議意旨略以：５９９１－ＪＦ號車雖登記為異議人所
    有，惟異議人因向地下錢莊借錢無力償還，地下錢莊負責人
    楊海成已於九十六年二月八日叫其員工林葭莉將異議人上開
    車輛開走，異議人已非車輛之實際使用人，其違規與異議人
    無涉，為此請求撤銷原處分等語。
三、按汽車行駛高速公路，於駛進收費站前，應依標誌指示預為
    減速慢行，並依規定標誌、標線、號誌指示或交通勤務警察
    指揮順序行駛過站繳費，高速公路及快速公路交通管制規則
    第二十三條定有明文。又行經高速公路收費站，未遵守高速
    公路及快速公路交通管制規則第二十三條規定，而於駛進收
    費站繳費時，未依標誌、標線、號誌指示過站繳費之行為，
    ，處駕駛人六百元以上一千二百元以下罰鍰，違反道路管理
    事件統一裁罰基準表備註欄及處罰條例第三十三條第三項立
    有規定。再者汽車駕駛人經以科學儀器取得證據資料證明其
    行為違規，足資認定其違規事實者，當場不能或不宜攔截製
    單舉發者，得逕行舉發，且該項逕行舉發，應記明車輛牌照
    號碼、車型等可資辨明之資料，以汽車所有人為被通知人製
    單舉發；又受舉發違反道路交通管理事件之受處罰人，認為
    受舉發之違規行為應歸責他人者，應於舉發違反道路交通管
    理事件通知單應到案日期前，檢附相關證據及應歸責人相關
    證明文件，向處罰機關告知應歸責人，處罰機關應即另行通
    知應歸責人到案依法處理，逾期未依規定辦理者，仍依本條
    例各該違反條款規定處罰，且依處罰條例規定逕行舉發或同
    時併處罰其他人之案件，推定受逕行舉發人或該其他人有過
    失，處罰條例第七條第一項、第四項、第八十五條均立有明
    文。蓋鑒於道路交通管理處罰條例之制定，係為加強道路交
    通管理，維護交通秩序及確保交通安全，故對於上開逕行舉
    發之違規事件，原則上推定汽車所有人具有可歸責之過失，
    而對其課以舉證真正之違規駕駛人或證明無可歸責之事由存
    在，始能免除受罰之責任，亦即除非汽車所有人得以充分證
    明該違規事實全然與其無關，而僅能歸責於該汽車實際駕駛
    人時，始能依照處罰條例第八十五條第二項之規定，轉而處
    罰實際駕駛人，否則汽車所有人仍難免除應受處罰之交通違
    規責任，故汽車所有人不得僅以其非實際駕駛人，為任意主
    張免除其汽車所有人違規責任之理由。經查：
  (一)異議人所有之５９９１－ＪＦ號車，經人駕駛於九十六年三
    月二十二日十一時二十八分許行駛於國道一號高速公路並駛
    進南下新營收費站時，未裝設ＥＴＣ電子收費設備而仍由電
    子收費車道行駛通過，經國道公路警察局第四警察隊新營分
    隊警員以有行駛高速公路，於駛進收費站時，未依標誌指示
    過站繳費之違規行為，開立本件舉發通知單逕行舉發，並經
    原處分機關以上揭違規事實明確，依處罰條例第三十三條第
    三項規定，以原處分裁處異議人罰鍰六百元等情，有本件舉
    發通知單、採證相片及原處分各一份可稽。
  (二)異議人固於刑事聲明異議狀中主張其因積欠地下錢莊借款，
    已於九十六年二月八日將５９９１－ＪＦ號車交予地下錢莊
    負責人「楊海成」派來之人員「林葭莉」等語，並提出保管
    單一紙為證，惟上開保管單僅記載「本人林葭莉保管５９９
    １－ＪＦ號車」之文字，究竟是否真實，以及所謂保管之原
    由及效果為何，均未見異議人提出任何明確而具體之證據資
    料可為參憑（異議人並未在監，亦未自刑事聲明異議狀記載
    之戶籍地遷移，然經本院按址傳喚，傳票遭遷移不明為由退
    回），是異議人就５９９１－ＪＦ號車已非其所有而未能使
    用支配一事，並未提出確實事證足以佐證，已無從採信，且
    其亦未能舉證真正之駕駛人為何人，無法依道路交通管理處
    罰條例第八十五條第一項之規定轉而處罰實際駕駛人，自應
    由異議人本於「汽車所有人」身分而負擔違規責任。
  (三)從而，異議人就其所有之５９９１－ＪＦ號車，業有行駛高
    速公路，於駛進收費站時，未依標誌指示過站繳費之違規事
    實，應堪認定。原處分機關引用處罰條例第三十三條第三項
    規定，並參酌違反道路交通管理事件統一裁罰基準表之相關
    內容，以原處分裁處異議人罰鍰六百元，於法並無不當，本
    件異議無理由，應予駁回。
四、據上論結，應依道路交通案件處理辦法第十九條，裁定如主
    文。
中    華    民    國    97    年    3     月    31    日
                  交通法庭  法  官  陳威龍
以上正本證明與原本無異。
如不服本裁定，應於收受送達後5日內向本院提出抗告狀。（應
附繕本）
                            書記官  鄭吉裕
中    華    民    國    97    年    3     月    31    日


司法院資訊處製作；財團法人民間司法改革基金會備份。
